【裁判字號】    99,抗,40
【裁判日期】    990430
【裁判案由】    拍賣抵押物
【裁判全文】
臺灣高雄地方法院民事裁定                99年度抗字第40號
    抗  告  人  甲○○
    相  對  人  國泰人壽保險股份有限公司
    法定代理人  乙○○
上列抗告人因與相對人間拍賣抵押物事件，對於民國99年1 月28
日本院鳳山簡易庭99年度司拍字第39號裁定提起抗告，本院裁定
如下：
    主  文
抗告駁回。
抗告程序費用新台幣壹仟元由抗告人負擔。
    理  由
一、抗告意旨略以：抗告人於民國89年2 月17日，將所有坐落於
    高雄縣鳥松鄉○○段第194 、219 地號土地及其上為高雄縣
    鳥松鄉○○段52建號之建物即門牌號碼高雄縣鳥松鄉○○路
    37巷10弄2 號之房地（下稱系爭房地）設定最高限額抵押權
    新台幣（下同）312 萬元予相對人，供作借款擔保。其已分
    別於98年11月繳納98年10月份之利息；於98年12月繳納98年
    11月份之利息；於99年1 月繳納98年12月份之利息；於99年
    2 月繳納99年1 月份之利息，且業經郵局扣款成功。詎相對
    人以其自98年10月1 日起即未依約繳納本息，而請求拍賣系
    爭房地，顯違情理，爰依法提起抗告等語。並聲明：廢棄原
    裁定，駁回相對人拍賣系爭土地之聲請。
二、按抵押權人於債權已屆清償期而未受清償者，得聲請法院拍
    賣抵押物，就其賣得價金而受清償，民法第873 條第1 項定
    有明文。又聲請拍賣抵押物，原屬非訟事件，祇須其抵押權
    已經依法登記，且債權已屆清償期而未受清償，法院即應為
    准許拍賣之裁定。至於為拍賣程序基礎之私法上權利有瑕疵
    或實際上之清償期有無變更等情事，則應由爭執其權利之人
    提起訴訟，以資救濟，而非依抗告程序聲明不服。有最高法
    院49年台抗字第244 號、58年台抗字第524 號判例要意旨可
    資參照。經查，相對人依上開規定聲請拍賣抵押物，係屬非
    訟事件，法院所為准駁之裁定，並無就抵押債權及抵押權之
    存否為實質上判斷確認之效力，祗須抵押權在形式上已依法
    登記，且所擔保之抵押債權經形式上審查亦已屆清償期而未
    受清償，法院即應為准許拍賣抵押物之裁定。倘債務人就緩
    期清償等實體上之法律關係有所爭執，為求保護其權利，應
    另提起訴訟以求解決，自非抗告程序所能救濟。
三、次查，系爭房地上有系爭抵押權存在之事實，有土地登記謄
    本、他項權利證明書為憑（見原審卷第6 、15-17 頁），而
    抗告人對相對人仍有保證債務未還，亦有卷附擔保放款借據
    、郵局存證信函、催告函為憑（見原審卷第9-14、18頁），
    從而，原審審閱上開事實，依前引規定准許相對人拍賣抵押
    物之聲請，於法並無違誤。抗告意旨指摘業已按期清償利息
    云云，核與拍賣抵押物事件應審酌之要件有間，且非抗告程
    序所得斟酌，抗告人據以提起抗告，請求廢棄原裁定，駁回
    相對人之聲請，係無理由，應予駁回。
據上論結，本件抗告為無理由，依非訟事件法第46條、第21條第
2 項、第24條第1 項，民事訴訟法第495 條之1 第1 項、第449
條第1 項、第78條，裁定如主文。
中    華    民    國    99    年    4     月    30    日
                      民事第五庭  審判長法  官  李昭彥
                                        法  官  賴文姍
                                        法  官  何佩陵
以上正本證明與原本無異。
如不服本裁定應於送達後10日內向本院提出再抗告狀，並繳納再
抗告費新台幣1,000 元。再為抗告應以適用法規顯有錯誤為理由
，並經本院之許可，該許可以原裁定所涉及之法律見解具有原則
上重要性者為限。
中    華    民    國    99    年    4     月    30    日
                                        書記官  陳喜苓

司法院資訊處製作；財團法人民間司法改革基金會備份。
